臺灣桃園地方法院刑事判決
                                      110年度訴字第923號
公  訴  人  臺灣桃園地方檢察署檢察官 
被      告  許建宗


選任辯護人  洪大植律師(法律扶助律師)
被      告  陳佳龍


被      告  林政億


選任辯護人  張凱婷律師
被      告  宋林盛



被      告  陳志強



被      告  王揆生


選任辯護人  江百易律師
上列被告因恐嚇取財案件，經檢察官提起公訴（109年度偵字第2
7934號、109年度偵字第30794號），本院判決如下：
    主  文
許建宗共同犯恐嚇取財罪，處有期徒刑壹年陸月；又共同犯恐嚇
取財罪，處有期徒刑捌月。應執行有期徒刑壹年拾月。未扣案之
犯罪所得新臺幣壹佰肆拾貳萬元沒收之，於全部或一部不能沒收
或不宜執行沒收時，追徵其價額。
陳佳龍共同犯恐嚇取財罪，處有期徒刑壹年陸月；又共同犯恐嚇
取財罪，處有期徒刑捌月。應執行有期徒刑壹年拾月。未扣案之
犯罪所得新臺幣貳拾萬肆仟元沒收之，於全部或一部不能沒收或
不宜執行沒收時，追徵其價額。
林政億共同犯恐嚇取財罪，處有期徒刑壹年陸月；又共同犯恐嚇
取財罪，處有期徒刑捌月。應執行有期徒刑壹年拾月。未扣案之
犯罪所得新臺幣貳拾壹萬元沒收之，於全部或一部不能沒收或不
宜執行沒收時，追徵其價額。
宋林盛公訴不受理。
陳志強共同犯恐嚇取財罪，處有期徒刑壹年陸月；又共同犯恐嚇
取財罪，處有期徒刑捌月。應執行有期徒刑壹年拾月。未扣案之
犯罪所得新臺幣貳佰伍拾萬元沒收之，於全部或一部不能沒收或
不宜執行沒收時，追徵其價額。
王揆生共同犯恐嚇取財罪，處有期徒刑貳年；又共同犯恐嚇取財
罪，處有期徒刑壹年。應執行有期徒刑貳年陸月。未扣案之犯罪
所得新臺幣叁佰叁拾陸萬元沒收之，於全部或一部不能沒收或不
宜執行沒收時，追徵其價額。
    事  實
一、王揆生夥同許建宗、陳佳龍、陳志強、林政億及姓名年籍不
    詳之成年男子數10人，共同基於意圖為自己不法所有之恐嚇
    取財犯意聯絡，於民國108 年1 月21日晚間，至新北市○○區
    ○○村0 鄰00號之1 高明見之住處，以許建宗3 年前曾向高明
    見購買新臺幣（下同）2000萬元之茶葉，藉口該茶葉為假茶
    葉，喝了拉肚子為由，命高明見收回茶葉及退款2000萬元，
    而以眾人群聚施壓之方式，恐嚇命高明見支付2000萬元，因
    王揆生等人人數眾多，高明見全家人都在，高明見擔心其及
    家人生命、身體、自由遭害，心生畏懼，被迫答應此無理要
    求，簽立2 張面額1000萬之本票，復於隔（22）日9 時許，
    與王揆生、陳佳龍、陳志強、林政億等人（起訴書犯罪事實
    欄誤載宋林盛為共犯部分，與證據並所犯法條欄所載不符，
    業經臺灣桃園地方檢察署以111年2月16日桃檢維珍109偵279
    34字第1119016942號函更正刪除）至新北市○○區○○路0 段00
    0 號之永豐銀行，依據指示，提領2000 萬元存款，將1000
    萬元匯至王揆生所有帳號000000000000號之中國信託商業銀
    行帳戶，將300 萬元匯至不知情之張欣瑜所有帳號00000000
    0000號之中國信託商業銀行帳戶，剩餘700 萬元現金則遭王
    揆生等人朋分完畢。王揆生將上開款項代償140萬元予許建
    宗之債務人，並朋分予相關人等後，從中獲取330 萬元，陳
    佳龍、林政億各分得20萬元，陳志強則分得250萬元。
二、王揆生夥同許建宗、陳佳龍、陳志強、林政億及姓名年籍不
    詳之成年男子10餘人，共同基於意圖為自己不法所有之恐嚇
    取財犯意聯絡，於108 年2 月13日，至桃園市○○區○○○街0 
    巷0 號黃瑟琴所經營之茶行店舖內，以許建宗曾於107年7 
    、8 月間，向黃瑟琴購買20萬元之茶葉，藉口許建宗現缺錢
    ，且出售之茶葉有問題為由，命黃瑟琴收回茶葉及退款20萬
    元，而以眾人群聚施壓之方式，恐嚇命黃瑟琴支付20萬元，
    黃瑟琴心生畏懼，擔心其生命、身體、自由遭害，被迫答應
    此無理要求，簽立和解書後，分別於108 年2 月14日（匯3 
    萬元）、3 月5 日（匯5 萬元）、4 月8 日（匯5 萬元）、
    5 月6 日（匯5 萬元，起訴書誤載為3 萬元，業經公訴人當
    庭更正）及6 月5 日（匯2 萬元）匯款，共將20萬元匯入王
    揆生所有帳號000000000000號之中國信託商業銀行帳戶內，
    王揆生將上開款項朋分予相關人等後，從中獲取6萬元，許
    建宗分得2 萬元，陳佳龍分得4 仟元，林政億分得1 萬元。
三、案經高明見訴由臺灣桃園地方檢察署署檢察官指揮內政部警
    政署刑事警察局偵查第一大隊、桃園市政府警察局大園分局
    報告後偵查起訴。
    理  由
壹、有罪部分：
一、證據能力部分：
㈠、被告以外之人於審判外之言詞或書面陳述，除法律有規定者
    外，不得作為證據；被告以外之人於偵查中向檢察官所為之
    陳述，除顯有不可信之情況者外，得為證據；被告以外之人
    於審判外之陳述，雖不符合同法第159 條之1 至第159 條之
    4 之規定，但經當事人於審判程序同意作為證據，法院審酌
    該言詞陳述或書面陳述作成時之情況，認為適當者，亦得為
    證據；當事人、代理人或辯護人於法院調查證據時，知有第
    159 條第1 項不得為證據之情形，而未於言詞辯論終結前聲
    明異議者，視為有前項之同意，刑事訴訟法第159 條第1 項
    、第159條之1第2項、第159 條之5 分別定有明文。經查告
    訴人高明見及被害人黃瑟琴於偵查中具結之證詞，並無顯不
    可信之情況，且均經到庭接受對質詰問而經合法調查，另本
    判決下列所引用之其餘被告以外之人於審判外之陳述，各被
    告、辯護人及公訴人迄至言詞辯論終結前，均未聲明異議，
    本院審酌該等陳述作成時之情況，並無不宜作為證據之情事
    ，依上述規定，均有證據能力。
㈡、本院下列所引用卷內書證之證據能力，並無證據證明係公務
    員違背法定程序所取得，且當事人於本院未主張排除其證據
    能力，且迄本院言詞辯論終結前未表示異議，本院審酌前揭
    文書證據並無顯不可信之情況與不得作為證據之情形，依刑
    事訴訟法第158 條之4 反面解釋及第159 條之4 之規定，應
    認有證據能力。
二、事實一部分：
㈠、訊據被告王揆生等人均矢口否認犯行，被告王揆生辯稱：高
    明見賣假茶葉，自願協商付款等語，被告王揆生之辯護人並
    為被告王揆生辯稱：因高明見對許建宗出售假茶葉，王揆生
    受許建宗委託，要求高明見將茶葉收回退費，在許建宗受到
    鉅額損害之情形下，自難期以和緩語氣與高明見溝通，但並
    無恐嚇行為，因許建宗原即積欠王揆生債務，且有約定報酬
    為半數，王揆生尚須代許建宗將款項償還其他債權人，故始
    由王揆生收受高明見支付之部分款項；高明見案發後未報案
    ，1年後始由警方通知製作筆錄，足見高明見未遭恐嚇等語
    ；被告許建宗辯稱：我分批以1000多萬元向高明見購買茶葉
    ，因為有些普洱茶是茶餅比較貴，而且他有些茶也不對，高
    明見才說要退我錢，我沒有恐嚇高明見，高明見有請竹聯幫
    的人跟王揆生談，我到高明見家把茶葉拿到樓上，高明見、
    王揆生及竹聯幫的人他們就坐在沙發上談，我在陽台外面等
    ，我不知道他們在裡面談什麼等語；被告陳佳龍辯稱：王揆
    生叫我及林政億把茶葉載到高明見家並搬到他家樓上，我把
    茶葉拿上去之後就站在旁邊而已，他們談了1 、2 小時，我
    都在外面抽菸或坐在旁邊的椅子上，後來我們全部的人又一
    起與高明見及高明見的朋友一起離開去永豐銀行領錢，王揆
    生後來給我20萬元等語；被告林政億辯稱：我只是陪王揆生
    、許建宗、陳佳龍、陳志強等人去高明見家，是許建宗、王
    揆生與高明見在協商茶葉買賣的事，我站在陽台外面抽菸，
    誰陪高明見進去永豐銀行領錢我不知道，我去旁邊吃早餐，
    事後王揆生有給我20萬元的現金等語，被告林政億之辯護人
    並為被告林政億辯稱：林政億係陪同朋友與高明見協談，主
    觀上無不法所有意圖，且林政億客觀上並無施以惡害通知之
    恐嚇行為等語；被告陳志強辯稱：許建宗他吸金，在外面騙
    很多錢，許建宗就拜託王揆生幫他處理債務問題，因為高明
    見賣假茶葉給許建宗，所以許建宗拜託王揆生幫他處理債務
    問題，我們就跟著去湊人數，也不知道他們在談什麼，整群
    坐在客廳坐到天亮，有30、40人一起去，那些人都是王揆生
    叫的，王揆生有說事後要給我們報酬，但只有請我們喝酒等
    語。
㈡、查被告王揆生夥同被告許建宗、陳佳龍、陳志強、林政億及
    姓名年籍不詳之成年男子數人，於108 年1 月21日晚間，至
    新北市○○區○○村0 鄰00號之1 告訴人高明見之住處，以被告
    許建宗3 年前曾向告訴人高明見購買2000萬元之茶葉，該茶
    葉為假茶葉為由，要求告訴人高明見收回茶葉及退款2000萬
    元，告訴人高明見因而簽立2 張面額1000萬之本票，復於隔
    （22）日9 時許，與被告王揆生、陳佳龍、陳志強、林政億
    等人至新北市○○區○○路0 段000 號之永豐銀行，提領2000 
    萬元存款，將1000萬元匯至被告王揆生所有帳號0000000000
    00號之中國信託商業銀行帳戶，將300 萬元匯至不知情之張
    欣瑜所有帳號000000000000號之中國信託商業銀行帳戶，被
    告王揆生將上開款項代償140萬元予被告許建宗之債務人，
    並朋分予相關人等，從中獲取330萬元，被告陳佳龍、林政
    億各分得20萬元等情，為被告王揆生、許建宗、陳佳龍、陳
    志強、林政億所是認，並經告訴人高明見於偵查中證述明確
    ，復有和解書、本票、匯款申請單、被告王揆生及張欣瑜之
    中國信託商業銀行帳戶交易明細表附卷足資佐證，首堪認定
    。
㈢、被告王揆生等人雖均辯稱告訴人高明見販賣假茶葉，自願付款，未遭恐嚇云云。惟查，告訴人高明見於偵查中證稱：我最後一次看到許建宗是本案發生前的3 年，因為當時許建宗跟我買茶，他說貨款約400 萬就留在他那邊當作投資他的事業，我說許建宗涉嫌吸金，許建宗就把我封鎖，王揆生是許建宗帶來的，其他小弟50幾個我都不認識，至於勇哥我有聽到有人這樣叫，勇哥自稱是深坑地頭蛇，王揆生也說勇哥是在地的要尊重他，所以打電話請他過來，於108 年1 月21日晚上9 點，王揆生、許建宗等人開車到我新北市○○區○○村0 鄰00號之1 農舍樓下，一群人就上來到我家4樓，王揆生先開口說我賣假茶葉，並稱他喝了拉肚子，看我要如何處理，我有跟王揆生說茶都喝過了沒辦法退，王揆生說不是你的茶你可以大聲說，我當場覺得很害怕，因為我全家都在，王揆生帶來的小弟把我家都佔滿了，我很擔心家人安危，許建宗出示一張紙說他跟我購買2 千萬的茶葉，接著王揆生要我開立2000萬元的本票，到天亮時他們載我去深坑的永豐銀行領現金2000萬，當時他們人很多我不得不去，現金領出後，王有寫了1000萬跟300 萬的匯款單，剩下的700 萬元則是在銀行就當場就分配，分配方法是前晚在我家就討論，但把我趕到陽台由小弟看管，和解書是王揆生要去銀行領錢時要我簽的，本票是前一晚就簽了，可能是我平常跟銀行金 錢往來頻繁，所以此次提領大筆金額銀行也沒覺得很奇怪 ，領錢時行員有問小弟跟王揆生是誰，他們自稱是助理等語，於111年2月16日審理中亦證稱：2000萬裡面是有包括香菇、干貝、螺肉，還有台灣紅茶、台灣綠茶，還有一些台灣沉香；當時樓下、樓上人都坐滿了，我們在4樓談，他們來之前，都沒有先通知，上樓的大概有20、30個人，王揆生說我拿假的茶賣給許建宗騙錢，我說我沒有騙許建宗，之前我說許建宗吸金，許建宗就把我的FB切掉不跟我聯絡；（你偵查時說一群人上來我家4 樓，王揆生先開口說我賣假茶葉，並說他喝了拉肚子，看我要怎麼處理，你那時候跟檢察官講的是正確的嗎，你有老實講嗎？）我有老實講，但是賣假茶、喝了拉肚子是王揆生講還是坐在旁邊的人講，我現在記不清楚；後來我就說是我的茶，我全部都收回，他們就有帶許建宗回去把茶磚拿過來，但是我拿一片茶起來，紅印普洱茶就被喝掉剩一點點，我在笑站起來，王揆生就踹我一腳，他說他最討厭人家嘻皮笑臉這樣子，我就沒有再檢查茶了，但很多茶葉都不是我的茶，送來的大部分都散茶，那些根本沒有價值，那些都剩下屑屑還有空盒子；我覺得害怕，他們來那麼多人，說看我有沒有誠意要解決，王揆生就比一個槍的手勢；他們那天一直到凌晨，還叫了一些傳播妹在我家打麻將等到天亮，王揆生踢我一腳後叫我開本票，開2000萬的本票，許建宗拿了1 張手寫的收據，說他總共買了這些東西，買了2000多萬，因為我很害怕，我就說付2000萬解決這件事情；他們大部分都聽王揆生的話，是王揆生請他的小弟去載許建宗回去載茶來，他們在樓下很多小弟，很多人都上不來；他們談事情還不讓我知道，有趕我到陽台；我非常害怕，因為我從來沒碰過這種事情，賣東西還要受人家威脅、恐嚇，我有簽本票及和解書，王揆生寫的，我只是簽名而已，我簽名是因為想趕快解決這件事情，家人都在樓下，我不知道家裡的人到底有沒有發生什麼事情，當時家裡還有老婆、2 個孫子、1 個媳婦、1 個兒子、父親、3個哥哥；他們在樓上待一個晚上，待到早上9 點，銀行開門，他們再去銀行領錢，2000萬就直接在那邊分，錢領給他們，他們就把本票及和解書還我；（你後來願意配合去銀行付2000萬元，之後也沒有提告，是不是因為你想花錢消災？）對，我想要保護家人安全，錢虧了我自己再去賺等語，前後所述一致，堪認被告王揆生等人確有共同為恐嚇取財犯行。被告許建宗於109 年8 月12日偵查中自承：我與高明見最後一次見面是本案案發前的3年等語，倘告訴人高明見所出售之茶葉確實有問題，被告許建宗豈可能遲至3 年後，始夥同被告王揆生等人至告訴人高明見之住處，要求退款，況被告許建宗豈可能將全數購得之茶葉原封不動保存3 年，其3 年後欲以部分茶葉要求全額退款2000萬元，要求顯然極不合理，告訴人高明見若非遭恐嚇壓制自由意志，絕無可能同意支付2000萬元，故告訴人高明見所證因被告王揆生等人人數眾多，全家人都在，擔心其及家人生命、身體、自由遭害，心生畏懼，被迫答應此無理要求等情，足認與事實相符，被告王揆生等人所辯，核與常情有違，無足採信。另告訴人高明見遭恐嚇取財後未立即報警提告之事實，適足以佐證其確係遭恐嚇而心生畏懼，被告王揆生之辯護人據此反論被告王揆生等人應無恐嚇取財之犯行，無從憑採。
㈣、又被告許建宗於109年8月12日偵查中竟稱：我把遭討債的事
    情跟王揆生說，王揆生稱會找陳志強及其他朋友幫忙我處理
     ，王揆生跟我說這些茶葉都有問題，要帶我去向當事人溝
    通賠錢，高明見、黃瑟琴、侯協志這三位當事人我之前有跟
    他們買茶葉，但發現有問題，可是這三位當事人都沒有要退
    款的意思，王揆生就說要帶我去處理等語，被告許建宗所辯
    分向三人購買茶葉，竟恰巧均購得有問題之茶葉，且均未尋
    求司法途徑追究，直至其財務發生困難遭追債後，始透過被
    告王揆生糾眾要求該3人賠償云云，核與常情不符，難以採
    信，而此與被告王揆生於000年0月00日偵查中自承：我跟許
    建宗攤牌請他說明有無錢可以進來的管道，許建宗沒有說這
    些是假茶葉，我看過覺得茶葉是假的等語相互勾稽，堪認被
    告許建宗因需錢孔急，遂在被告王揆生之提議下，共謀藉口
    過往購得之茶葉為假茶葉，而糾眾逼迫賣家交付財物。另被
    告王揆生所提出之茶餅照片、被告許建宗書寫之字條等，僅
    足證明被告許建宗與告訴人高明見有交易茶葉之事實，均無
    從推認告訴人高明見有販賣假茶葉，故無從據為有利於被告
    王揆生、許建宗之認定。
㈤、被告許建宗、陳佳龍、陳志強、林政億雖均辯稱係被告王揆
    生與告訴人高明見商談云云，惟以自己共同犯罪之意思，參
    與實施犯罪構成要件以外之行為，或以自己共同犯罪之意思
    ，事先同謀，而由其中一部分人實施犯罪之行為者，均為共
    同正犯，司法院大法官會議釋字第109 號解釋可資參照。共
    同正犯之成立，只須具有犯意之聯絡，行為之分擔，既不問
    犯罪動機起於何人，亦不必每一階段犯行，均經參與。共同
    實行犯罪行為之人，在合同意思範圍內，各自分擔犯罪行為
    之一部，相互利用他人之行為，以達其犯罪之目的者，即應
    對於全部所發生之結果，共同負責；共同正犯間，非僅就其
    自己實行之行為負其責任，並在犯意聯絡之範圍內，對於他
    共同正犯所實行之行為，亦應共同負責；又共同正犯不限於
    事前有協議，即僅於行為當時有共同犯意之聯絡者亦屬之，
    且表示之方法，不以明示通謀為必要，即相互間有默示之合
    致亦無不可。經查，告訴人高明見係遭眾人群聚施壓之方式
    ，不得已被迫交付2000萬元，已如前述，倘被告許建宗無欲
    以眾人群聚施壓之方式恐嚇取財，單獨約見告訴人高明見商
    討債務問題即可，何需委請被告王揆生夥同眾人於夜間前往
    告訴人高明見家中要求付款，而被告陳佳龍、陳志強、林政
    億配合被告王揆生，共同聚集至告訴人高明見之住處，使被
    告王揆生得以利用人數優勢，對告訴人高明見造成心理壓力
    ，眾人彼此間已形成一共同恐嚇取財之合同意思，在該意思
    範圍內，不論何人開口命告訴人高明見付款，眾人均應對於
    所發生之恐嚇取財結果，共同負責。又告訴人高明見於偵查
    、審理中均證稱：一群人上樓來我家，說我賣假茶葉，並稱
    喝了拉肚子等語明確，茶葉並非易於腐敗不易保存之食品，
    被告王揆生、許建宗所持之藉口顯然不合理，故被告陳志強
    、陳佳龍、林政億在場當知被告王揆生、許建宗係糾眾藉口
    取財，主觀上有不法所有之意圖。再者，倘被告陳志強、陳
    佳龍、林政億與被告王揆生事前無恐嚇取財之謀議，認係單
    純暴力討債，被告王揆生自可藉口款項需還予債權人而獨吞
    多數贓款，何需分配高達20萬元及250 萬元之鉅額款項（此
    部分詳如後述）予被告陳佳龍、林政億、陳志強，又被告陳
    佳龍、林政億、陳志強豈可能僅係為被告許建宗催討債務，
    即能分別獲取20萬元及250 萬元之鉅額款項，此均與常情不
    符。綜上所述，被告許建宗、陳佳龍、陳志強、林政億上開
    所辯，均無足採，渠等與被告王揆生確有恐嚇取財之犯意聯
    絡及行為分擔，至堪明確。
㈥、被告王揆生於000 年0 月00日偵查中供承：我分到330 萬元
    等語；被告許建宗於偵查、審理供承：王揆生有幫我還債給
    債主等語，證人杜昀霖於109年4月28日警詢時證稱：許建宗
    、王揆生有告訴我他們去向高明見要茶葉的錢，王揆生討到
    錢後，有匯120萬給我，這筆錢是許建宗欠我跟林梅嵐的等
    語，證人劉昭平於109年4月29日警詢時證稱：108年1月底左
    右，王揆生有匯20萬元給我，許建宗跟我說這筆錢是高明見
    退茶葉的錢等語，被告王揆生亦於109年9月9日警詢時供稱
    ：向高明見取款後，我幫許建宗處理很多人的債務，例如杜
    昀霖、劉昭平等人等語，並提出120萬元之匯款單附卷為證
    ；被告陳佳龍、林政億於準備程序坦認各獲取20萬元；被告
    王揆生於000 年0 月00日偵查中及111年2月16日審理中均具
    結證稱：陳志強拿250 萬等語，再參酌被告許建宗於109年8
    月12日偵查時具結證稱：我把遭討債的事情跟王揆生說，王
     揆生稱會找陳志強幫忙我處理，陳志強也是我國中同學等
    語，故被告王揆生將犯罪所得代償予被告許建宗之債務人，
    並朋分予相關人等後，從中獲取330 萬元，被告許建宗免除
    140萬元之債務，被告陳佳龍、林政億各分得20萬元，被告
    陳志強則分得250 萬元等情，亦堪認定。
三、事實二部分
㈠、訊據被告王揆生等人均矢口否認犯行，被告王揆生辯稱：黃
    瑟琴自願協商付款等語，被告王揆生之辯護人並為被告王揆
    生辯稱：王揆生係與黃瑟琴合意達成20萬元退款，無任何強
    暴脅迫行為等語；被告許建宗辯稱：茶不對，就是有一些問
    題，沒有到那個年份，可是黃瑟琴報的價格又比較高，當天
    是我拿茶葉去黃瑟琴的茶行跟黃瑟琴談，之前已經談好要賠
    償，但黃瑟琴出爾反爾，所以王揆生就說要進去幫我談，主
    要都是王揆生跟黃瑟琴談，我並沒有在裡面，我事後分到2 
    萬元等語；被告陳佳龍辯稱：王揆生通知我與許建宗去，當
    時我與林政億跟許建宗把茶葉載過去，是由許建宗與黃瑟琴
    夫婦談，有沒有人逼黃瑟琴簽切結書我不清楚，事後我拿到
    4000元等語；被告林政億辯稱：我確實有與許建宗、陳佳龍
    一起去黃瑟琴的茶行，王揆生問我有沒有空載許建宗去黃瑟
    琴的茶行，後來王揆生也有到場，就由許建宗、王揆生與黃
    瑟琴他們3 人談，事後王揆生有給我1 萬元等語，被告林政
    億之辯護人並為被告林政億辯稱：林政億係陪同朋友與高明
    見協談，主觀上無不法所有意圖，且林政億客觀上並無施以
    惡害通知之恐嚇行為等語；被告陳志強辯稱：我沒有去過黃
    瑟琴的茶行等語。
㈡、被告王揆生、許建宗、陳佳龍、林政億於108 年2 月13日，
    至桃園市○○區○○○街0 巷0 號被害人黃瑟琴所經營之茶行店
    舖內，以被告許建宗曾於107 年7 、8 月間，向被害人黃瑟
    琴購買20萬元之茶葉，被告許建宗現缺錢，且出售之茶葉有
    問題為由，要求被害人黃瑟琴收回茶葉及退款20萬元，被害
    人黃瑟琴簽立和解書後，分別於108 年2 月14（匯3 萬元）
    、3 月5 日（匯5 萬元）、4 月8 日（匯5 萬元）、5 月6 
    日（5 萬元）及6 月5 日（2 萬元）匯款，共將20萬元匯入
    被告王揆生所有帳號000000000000號之中國信託商業銀行帳
    戶內等情，為被告王揆生、許建宗、陳佳龍、林政億所是認
    ，並經被害人黃瑟琴於偵查、審理中證述明確，復有和解書
    、中國信託商業銀行存提款交易憑證、被告王揆生之中國信
    託商業銀行帳戶交易明細表附卷足資佐證，首堪認定。
㈢、被告陳志強雖否認有到場參與，惟被告王揆生於000年0月00
    日偵查中具結證稱：我到場後林政億、陳佳龍就出去，現 
    場有我、許建宗，陳志強則進進出出等語，於111年2月16日
    審理中具結證稱：許建宗說他欠錢，我找陳志強幫忙許建宗
    處理，陳志強一開始就有參與；我非常確定陳志強有一起去
    找黃瑟琴，我開車載他去等語，核與被告陳佳龍於109年9月
    10日偵查中具結證稱：我印象中許建宗開出退貨金額為40或
    60萬，黃瑟琴夫婦開出來價格約為20多萬，雙方金額差距很
    大，後來王揆生、陳志強就進來了等語，於111年2月16日審
    理中具結證稱：陳志強有去，他跟王揆生最後到場等語，及
    被告林政億於109年9月10日偵查中具結證稱：我跟陳佳龍、
    許建宗搭同一台車過去，王揆生好像跟陳志強一起過去等語
    ，於111年2月16日審理中具結證稱：我確定陳志強有去，是
    最後跟王揆生一起到場等語均相符，足證被告陳志強所辯，
    顯係卸責之詞，與事實不符。至被告許建宗雖曾於110年11
    月3日審理中證稱：黃瑟琴這次，陳志強沒有去等語，惟被
    告許建宗於109年8月12日偵查中證稱：我把遭討債的 事情
    跟王揆生說，王揆生稱會找陳志強及其他朋友幫忙我 處理
    ，陳志強也是我國中同學；王揆生到場後問我要黃瑟琴賠多
    少，我說讓黃瑟琴開價錢，後來由王揆生進去跟對方 談，
    但細節我不清楚，此時阿龍、林政億、陳志強都在裡 面等
    語明確，與審理所述明顯不符，亦與被告王揆生、陳佳龍、
    林政億上開所證內容歧異，足認被告許建宗於審理時係因與
    被告陳志強係同學關係，始附和而為其有利之證詞，不足採
    信。
㈣、被告王揆生等人雖均辯稱被害人黃瑟琴之茶葉有問題，故自
    願付款，未遭恐嚇云云。惟查，被害人黃瑟琴於109年8月11
    日偵查中具結證稱：我跟許建宗就只有往來過一次普洱茶葉
    的生意，連續賣了3 、4 次，金額總共約20萬元，大概是10
    7 年間，許建宗跟我買完茶葉後就再也沒找過我，後來就帶
    一群人來退貨，於108 年2 月13日，在桃園市○○區○○○街0 
    巷0 號我所經營之茶行，一開始有一些小弟20個人到場，許
    建宗也有在場，有2 個小弟先說要退貨，但金額超出當初賣
    出的金錢，我當時知道對方可能是要跟我要錢，我有跟小弟
    及許建宗確認茶葉的價錢，金額大約是20多萬，後來小弟打
    電話給王揆生說事情處理好了可以過來，王揆生到場後有一
    點兇，他說許建宗現在沒錢，所以茶葉退給我，且茶行的茶
    葉也不對，許建宗跟王揆生說這一批茶葉約50萬，當時客廳
    內小弟有6、7 人，外面也約有10、20人，當時我覺得很害
    怕才願意退錢，最後協調以20萬元退貨，我說沒有現金，我
    要以每月5萬方式分期付款，王建宗要我馬上就支付3 萬元
    ，我當場沒錢隔天才付3 萬，之後就分期支付完畢，當天就
    簽和解書，就在我答應分期後，王揆生就寫了和解書並要我
    簽名等語，於110年11月3日審理中亦證稱：退的時候許建宗
    找很多人過來，我嚇壞了；做生意賺的錢已經用掉，一下要
    退錢，當然很不願意；他們退回的茶葉，又賣不出去，這是
    我的損失，很多人來的情形下，很受壓迫，舊的東西一直會
    漲價，你說今天買5 千，明天買6 千，後天跟我要1 萬1 回
    去，我當然很受壓迫，因為我錢都用到別的地方去了，你又
    來跟我要錢，所以有換貨沒有退錢等語，明確證稱係遭眾人
    群聚壓迫，不得已始分期退款，堪認被告王揆生等人確有夥
    同多人共同為恐嚇取財犯行。被告許建宗於109 年8 月12日
    偵查中自承：我與黃瑟琴最後一次見面是107 年間等語，倘
    被害人黃瑟琴所出售之茶葉確實有問題，被告許建宗豈可能
    購買茶葉後，翌年始夥同被告王揆生等人至被害人黃瑟琴之
    茶行要求退款，況被害人黃瑟琴於審理中明確證稱：我做生
    意做了20、30年；除了本件，沒有人退過現金，只有換貨；
    我沒有小孩，也沒有生意做，只靠我跟妻子的老人年金，我
    一下沒有辦法拿出20萬，所以才分期付款等語，被害人黃瑟
    琴若非遭恐嚇壓制自由意志，衡情絕無可能同意20萬元全數
    退款之無理條件，故被害人黃瑟琴所證因被告王揆生等人人
    數眾多，擔心其生命、身體、自由遭害，心生畏懼，被迫答
    應此無理要求等情，足認與事實相符，被告王揆生等人所辯
    ，核與常情有違，不足採信。
㈤、被告許建宗、陳佳龍、林政億雖辯稱係被告王揆生與被害人
    黃瑟琴商談云云，惟查，被害人黃瑟琴係遭眾人群聚施壓之
    方式，不得已被迫交付20萬元，已如前述，倘被告王揆生無
    欲以眾人群聚施壓之方式恐嚇取財，單獨約見被害人黃瑟琴
    商討債務問題即可，何需夥同眾人前往被害人黃瑟琴茶行要
    求全數退款，而被告許建宗、陳佳龍、陳志強、林政億配合
    被告王揆生，共同聚集至被害人黃瑟琴之茶行，使被告王揆
    生得以利用人數優勢，對被害人黃瑟琴造成心理壓力，眾人
    彼此間已形成一共同恐嚇取財之合同意思，在該意思範圍內
    ，不論何人開口命被害人黃瑟琴付款，眾人均應對於所發生
    之恐嚇取財結果，共同負責，且如前所述，被告陳志強、陳
    佳龍、林政億於108年1月間即與被告許建宗、王揆生共謀以
    購得假茶葉為藉口對告訴人高明見恐嚇取財，故被告許建宗
    、陳佳龍、林政億上開所辯，均無足採，渠等及被告陳志強
    與被告王揆生有恐嚇取財之犯意聯絡及行為分擔，洵堪認定
    。
㈥、被告王揆生於000 年0 月00日審理中供承：我與陳志強至少
    分得6萬元，一人一半，但陳志強欠我錢，所以沒給他等語
    ；被告許建宗於準備程序坦認分到2 萬元；被告陳佳龍於準
    備程序坦認分到4 仟元；被告林政億於準備程序坦認分到1 
    萬元，故被告王揆生將上開款項朋分予相關人等後，從中獲
    取6萬元，被告許建宗分得2 萬元，被告陳佳龍分得4 仟元
    ，被告林政億分得1 萬元等情，亦堪認定。
四、綜上所述，本案事證明確，被告等5人首揭恐嚇取財犯行，
    均堪認定，自應依法論罪科刑。
五、被告王揆生、許建宗、陳佳龍、陳志強、林政億為事實一、
    二之恐嚇取財行為後，刑法第346條第1項於108年12月25日
    修正公布，於同年月27日施行，修正前原規定：「意圖為自
    己或第三人不法之所有，以恐嚇使人將本人或第三人之物交
    付者，處6月以上、5年以下有期徒刑，得併科1,000元以下
    罰金。」，其所定罰金數額，依刑法施行法第1條之1第2項
    本文，就所定罰金數額提高為30倍，修正後規定：「意圖為
    自己或第三人不法之所有，以恐嚇使人將本人或第三人之物
    交付者，處6月以上5年以下有期徒刑，得併科3萬元以下罰
    金。」，是上開修正規定僅係將罰金依刑法施行法第1條之1
    第2項本文，修正提高30倍，以增加法律明確性，罪刑並無
    變更，於本案尚不生新舊法比較之問題，而應依一般法律適
    用原則，適用裁判時法。故核被告王揆生、許建宗、陳佳龍
    、陳志強、林政億就事實一、二所為，均係犯刑法第346 條
    第1 項之恐嚇取財罪。被告王揆生、許建宗、陳佳龍、陳志
    強、林政億就2 次恐嚇取財犯行，與到場之不詳共犯間有犯
    意聯絡及行為分擔，均應論以共同正犯。被告王揆生、許建
    宗、陳佳龍、陳志強、林政億前後2 次恐嚇取財，犯意各別
    ，行為有異，應分論併罰。
六、被告林政億前因違反毒品危害防制條例等案件，經臺灣高等
    法院以98年度上更一字第216號判決判處有期徒刑6年6月，
    嗣經最高法院以99年度台上字第5532號判決駁回上訴確定，
    於106年3月1日假釋期滿執行完畢，另因詐欺案件，經本院
    以104年度原易字第9號判決判處有期徒刑9月確定，於106年
    11月20日易科罰金執行完畢；被告陳志強前因公共危險案件
    ，經臺灣新北地方法院以105年度交簡字第2669號判決判處
    有期徒刑3月確定，於106年7月5日易科罰金執行完畢；被告
    王揆生前因公共危險案件，經本院以103年度桃交簡字第282
    5號判決判處有期徒刑4月確定，於104年2月24日易科罰金執
    行完畢，另因公共危險案件，經臺灣新北地方法院以106年
    度交簡上字第140號判決判處有期徒刑5月確定，於107年8月
    17日易科罰金執行完畢，固均為累犯，惟審酌被告3人前案
    所犯係違反毒品危害防制條例、詐欺、公共危險等案件，罪
    質與本案所犯差異甚大，尚難據以認定被告3人惡性較為重
    大或刑罰反應力薄弱，參酌司法院釋字第775 號解釋及最高
    法院108 年度台非字第176號刑事判決意旨，爰均不予加重
    其刑。
七、爰審酌被告等人藉口糾眾，以恐嚇取財之方式獲取暴利，對
    告訴人高明見及被害人黃瑟琴造成嚴重心理上之創傷及重大
    財物損失，並重創社會治安，行為極為惡劣，且犯後飾詞狡
    辯，推諉卸責，未見悔意，被告王揆生位居主導地位，兼衡
    告訴人及被害人所損失之財物暨其等之犯罪動機、目的、手
    段、各自之教育程度、家庭經濟狀況等一切情狀，分別就事
    實一、二依序量處如主文所示之刑，並均定其應執行刑，以
    資懲儆。
八、有關共同正犯犯罪所得之沒收、追繳或追徵，最高法院向採
    之共犯連帶說，業經最高法院104 年度第13次刑事庭會議決
    議不再援用、供參考，改採應就各人分受所得之數為沒收，
    追徵亦以其所費失者為限之見解（最高法院104 年度台上字
    第2924號判決意旨參照），故如上所述被告王揆生所取得之
    330 萬元、6萬元共336萬元，被告許建宗所取得之140萬元
    債務免除、2萬元共142萬元，被告陳佳龍所取得之20萬元、
    4仟元共20萬4仟元，被告林正億所取得之20萬元、1萬元共2
    1萬元，被告陳志強所取得之250萬元，自應依刑法第38條之
    1 第1 項前段、第3 項之規定宣告沒收，於全部或一部不能
    沒收或不宜執行沒收時，追徵其價額。至手機、存摺等扣案
    物，並無事證足認係供本案犯罪所用或所得之物，自毋庸宣
    告沒收。
貳、不受理部分：
一、公訴意旨略以：被告宋林盛因與告訴人許建宗間有債務糾紛
    ，竟基於傷害之犯意，於108年1月間某時，在臺北市○○○路0
    段00號浪漫一生餐廳門口，徒手毆打告訴人許建宗，致告訴
    人許建宗受有左眼玻璃體出血之傷害。因認被告宋林盛涉犯
    刑法第277條第1項之傷害罪嫌等語。
二、告訴乃論之罪，其告訴應自得為告訴之人知悉犯人之時起，
    於6個月內為之；告訴乃論之罪，其告訴已逾告訴期間者，
    法院應諭知不受理之判決，並得不經言詞辯論為之，刑事訴
    訟法第237條第1項、第303條第3款及第307條分別定有明文
    。又「於（絕對）告訴乃論之罪，告訴人只能決定是否針對
    某一犯罪事實提起告訴，不能選擇其所告訴之行為人範圍。
    而依刑事訴訟法第237 條規定，告訴期間係以『知悉犯人之
    時』起算，未限定告訴人所知悉之犯人範圍，故於告訴人知
    悉某一犯罪事實之『部分』行為人時，其對此『犯罪事實』之告
    訴期間，仍應開始起算。至6 個月告訴期間期滿後，告訴人
    既選擇不對該『犯罪事實』提起告訴，其告訴期間即已屆滿，
    並及於該『犯罪事實』之所有廣義共犯。否則，無異於容許告
    訴人得藉由操控其知悉某一犯罪事實各別
    行為人之先後，規避告訴不可分之法律效果，達成僅對部分
    行為人提出告訴之目的，顯違刑事訴訟法第239 條之規範意
    旨」，臺灣高等法院105年度上易字第2264號判決可資參照
    。且「所謂告訴之主觀不可分原則中所指的『共犯』，除當然
    包括實質上具有共犯關係者外，更擴及告訴人所告訴或從偵
    查機關偵查及起訴對象，形式上具有共犯關係者而言，否則
    ，如僅侷限於實質上有共犯關係者，縱然，告訴人撤回告訴
    ，偵查機關或審判機關仍須就有無犯罪事實、犯罪嫌疑人及
    共犯關係等事項，作實質性偵查或審理，勢將使告訴之提出
    或撤回與否作為控管追訴程序進行之功能，形同虛設，自非
    立法者之原意，從而，告訴不可分原則共犯之認定，只要從
    形式或實質上認具有共犯關係者，均有其適用」，亦有臺灣
    高等法院暨所屬法院 95 年法律座談會刑事類提案第38號研
    討結果足參。
三、經查，告訴人許建宗於109年4月7日警詢時稱：我於108年1
    、2月間，遭王揆生、陳志強、綽號阿龍、阿B、勇哥等人共
    同傷害，所以檢舉製作調查筆錄等語，於109年5月29日警詢
    時稱：我要對王揆生、陳志強、阿B等人提出傷害告訴等語
    ，於109年8月12日偵查中證稱：王揆生是我國中小同學，陳
    志強也是我國中同學等語，故告訴人許建宗於108年1、2月
    間遭傷害時，已知傷害事實之部分行為人為王揆生、陳志強
    ，對傷害事實之告訴期間，已開始起算，惟告訴人許建宗遲
    至109年5月29日警詢時，始對王揆生、陳志強及被告宋林盛
    （阿B）提出告訴，有警詢筆錄在卷可稽，其既於108年1、2
    月間知悉犯人之時起，6個月內選擇不對該傷害之「犯罪事
    實」提出告訴，揆諸前揭法律規定及說明，其告訴期間期滿
    之效力，自及於該「犯罪事實」之所有形式及實質上得認具
    有共犯關係之廣義共犯，故本件告訴顯逾6個月之告訴期間
    ，爰依刑事訴訟法第303條第3款之規定，不經言詞辯論，逕
    為不受理判決之諭知。
據上論斷，應依刑事訴訟法第299 條第1 項前段、第303條第3款
、第307條，判決如主文。
本案經檢察官施韋銘提起公訴，檢察官李信龍到庭執行職務。
中　　華　　民　　國　 111　　年　　5　　月　 　4 　　日
                  刑事第七庭審判長法　官  陳佳宏
                                  法　官  陳昭仁
                                  法　官  方楷烽
以上正本證明與原本無異。
如不服本判決應於收受判決後20日內向本院提出上訴書狀，並應
敘述具體理由。其未敘述上訴理由者，應於上訴期間屆滿後20日
內向本院補提理由書(均須按他造當事人之人數附繕本)「切勿逕
送上級法院」。

                                  書記官　蔡紫凌
中　　華　　民　　國　 111　　年　　5　　月　　 4　 　日
附錄論罪科刑所犯之法條
中華民國刑法第346條
意圖為自己或第三人不法之所有，以恐嚇使人將本人或第三人之
物交付者，處6月以上5年以下有期徒刑，得併科3萬元以下罰金
。
以前項方法得財產上不法之利益或使第三人得之者，亦同。
前二項之未遂犯罰之。